【裁判字號】    98,審小上,78
【裁判日期】    981119
【裁判案由】    清償債務
【裁判全文】
臺灣高雄地方法院民事裁定            98年度審小上字第78號
上  訴  人  甲○○
被上訴人    乙○○
上列當事人間請求清償債務事件，上訴人對於民國98年9月9日本
院高雄簡易庭98年度雄小字第2314號第一審判決提起上訴，本院
裁定如下：
    主  文
上訴駁回。
第二審訴訟費用新臺幣壹仟伍佰元由上訴人負擔。
    理  由
一、按對於小額程序第一審判決之上訴，非以其違背法令為理由
    ，不得為之；又上訴狀內應記載上訴理由，表明下列各款事
    項：1.原判決所違背之法令及其具體內容。2.依訴訟資料可
    認為原判決有違背法令之具體事實，民事訴訟法第436 條之
    24第2 項、第436 條之25分別定有明文。次按上訴狀內未表
    明上訴理由者，上訴人應於提起上訴後20日內，提出理由書
    於原法院；未提出者，毋庸命其補正，由原法院以裁定駁回
    之，同法第436 條之32第2 項準用第471 條第1 項亦有明文
    。又當事人提起第三審上訴，於上訴狀內未表明上訴理由，
    亦未於提起上訴後20日內提出理由書於原第二審法院者；苟
    第二審法院未依民事訴訟法第442 條第2 項、第471 條第1
    項規定，以裁定駁回其上訴，而將訴訟卷宗送交第三審法院
    時，應即由第三審法院以裁定駁回其上訴，此有最高法院73
    年8 月11日73年度第2 次民事庭庭長會議決議可資參照。是
    以，對小額訴訟程序之第一審判決提起上訴時，其上訴狀或
    理由書應具體指摘原判決有何不適用法規或適用法規不當之
    情形，並揭示該法規之條項或其內容；若係成文法以外之法
    則，應揭示該法則之旨趣；倘為司法院解釋或最高法院之判
    例，則應揭示該判解之字號或其內容；如依民事訴訟法第46
    9 條第1 款至第5 款所列情形為理由時，其上訴狀或理由書
    應揭示合於該條款之事實。如其上訴狀未依此項方法表明理
    由，亦未於提起上訴後20日內提出理由書於原法院，且原法
    院未依民事訴訟法第436 條之32第2 項準用同法第471 條第
    1 項之規定，以裁定駁回其上訴，而將訴訟卷宗送交第二審
    法院時，即應由第二審法院以裁定駁回其上訴。
二、上訴意旨略以：被上訴人係於父親仙逝後與上訴人商討後續
    帳款，其中會算後已將收入及應扣除款項核對後僅不足新台
    幣（下同）33,900元，故已支付35,000元何須再付98,000元
    ，被上訴人並未否認收受該款項，縱上訴人無法證明係借款
    ，然被上訴人亦得款35,000元，自亦得依不當得規定請求返
    還等語，然本院高雄簡易庭民國98年度雄小字第2314號（下
    稱原判決）竟判決上訴人敗訴，自有違誤，爰依法提起上訴
    ，求為判決：原判決廢棄，被上訴人應給付上訴人35,000元
    及自支付命令送達翌日起至清償日止按年息百分之5 計算之
    利息。
三、經查，上訴人提起本件上訴，其民事上訴狀所述均為兩造間
    會帳經過之事實上爭執之理由，並未說明原判決所違背之法
    令及其具體內容，或依訴訟資料可認為原判決有違背法令之
    具體事實，雖上訴人另有主張得依據不當得利之法律關係請
    求，有上訴狀1 份在卷可憑，然小額訴訟程序，當事人於第
    二審程序不得為訴之變更、追加或提起反訴。民事訴訟法第
    436 條之27訂有明文，是上訴人自亦不得就訴訟標的追加不
    當得利之法律關係請求。而上訴人提起上訴後，迄今已逾20
    日仍未補正，且原法院未依民事訴訟法第436 條之32第2 項
    準用同法第471 條第1 項之規定，以裁定駁回其上訴，即將
    訴訟卷宗送交本院，則依前開規定及說明，本件上訴為不合
    法，應予駁回。
四、末按於小額訴訟之上訴程序，法院為訴訟費用之裁判時，應
    確定其費用額，民事訴訟法第436 條之19第1 項、第436 條
    之32第1 項定有明文。本件第二審裁判費用為新臺幣1,500
    元，應由上訴人負擔，爰併為裁定如主文第2 項所示。
五、據上論結，本件上訴為不合法，依民事訴訟法第436 之32第
    1 項、第2 項、第436 條之19第1 項、第444 條第1 項前段
    、第95條、第78條，裁定如主文。
中    華    民    國    98    年    11    月    19    日
                  民事第二庭  審判長法  官 陳嘉惠
                                    法  官 秦慧君
                                    法  官 柯彩燕
以上正本係照原本作成。
本裁定不得抗告。
中    華    民    國    98    年    11    月    19    日
                                    書記官 陳美月


司法院資訊處製作；財團法人民間司法改革基金會備份。
